臺灣苗栗地方法院刑事裁定
110年度聲判字第18號
聲  請  人
即  告訴人  蘇偉嘉
代  理  人  陳浩華律師
被      告  許愷傑




上列聲請人因被告詐欺案件，不服臺灣高等檢察署臺中檢察分署
檢察長中華民國110年12月3日110 年度上聲議字第2807號駁回聲
請再議之處分（原不起訴處分案號：臺灣苗栗地方檢察署110年
度偵字第464號），聲請交付審判，本院裁定如下：
    主  文
聲請駁回。
    理  由
一、按告訴人不服上級法院檢察署檢察長或檢察總長認再議無理
    由而駁回之處分者，得於接受處分書後10日內委任律師提出
    理由狀，向該管第一審法院聲請交付審判；法院認交付審判
    之聲請不合法或無理由者，應駁回之，刑事訴訟法第258 條
    之1 第1 項、第258 條之3 第2 項前段分別定有明文。本案
    聲請人即告訴人蘇偉嘉認被告許愷傑涉犯詐欺罪嫌，向臺灣
    苗栗地方檢察署（下稱苗栗地檢署）檢察官提出告訴，經苗
    栗地檢署檢察官於110年10月19日以110年度偵字第464號為
    不起訴處分後，聲請人不服，聲請再議，經臺灣高等檢察署
    臺中檢察分署（下稱臺中高分署）檢察長於110年12月3日以
    110年度上聲議字第2807號認再議為無理由而駁回再議，而
    聲請人於110年12月9日收受前開駁回再議處分書，於110年1
    2月17日委任陳浩華律師向本院提出刑事聲請交付審判狀，
    向本院聲請交付審判等情，有上開駁回再議聲請處分書、送
    達證書及刑事聲請交付審判狀在卷可稽，是本案聲請交付審
    判合於法律程式，合先敘明。
二、本件聲請交付審判意旨：被告於民國109年4月即向聲請人索
    取買賣冷氣、冰箱、電視、電鍋之款項，卻未將約定之動產
    交付聲請人或附著於本案承攬工程，益見被告於收受買賣款
    項時，即有詐欺之意圖，本案並非單純之民事債務不履行；
    本案被告已收受新臺幣（下同）287萬元，但施工一再拖延
    ，並以工程需經費為由，向聲請人借款100萬元，足見被告
    從簽立本案承攬買賣之混合契約時，即有締約時詐欺犯意，
    即便締約時被告無詐欺之犯意，渠於履約時，不斷要求聲請
    人匯款，亦無將聲請人買受之動產交付，益見被告有履約詐
    欺之意圖，並使聲請人陷於錯誤而交付財物，顯屬詐欺取財
    之犯行等語。
三、按刑事訴訟法第258 條之1 規定告訴人得向法院聲請交付審
    判，係新增對於「檢察官不起訴或緩起訴裁量權」制衡之一
    種外部監督機制，法院僅就檢察官所為不起訴或緩起訴之處
    分是否正確加以審查，以防止檢察機關濫權，依此立法精神
    ，同法第258 條之3 第3 項規定法院審查聲請交付審判案件
    時「得為必要之調查」，其調查證據之範圍，自應以偵查中
    曾顯現之證據為限；而同法第260 條對於不起訴處分已確定
    或緩起訴處分期滿未經撤銷者得再行起訴之規定，其立法理
    由說明該條所謂不起訴處分已確定者，包括「聲請法院交付
    審判復經駁回者」之情形在內，是前述「得為必要之調查」
    ，其調查證據範圍，更應以偵查中曾顯現之證據為限，不得
    就告訴人新提出之證據再為調查，亦不得蒐集偵查卷以外之
    證據，否則，將與刑事訴訟法第260 條之再行起訴規定，混
    淆不清，亦將使法院兼任檢察官而有回復「糾問制度」之虞
    ；且法院裁定交付審判，即如同檢察官提起公訴使案件進入
    審判程序，是法院裁定交付審判之前提，必須偵查卷內所存
    證據已符合刑事訴訟法第251 條第1 項規定「足認被告有犯
    罪嫌疑」檢察官應提起公訴之情形，亦即該案件已經跨越起
    訴門檻，否則，縱或法院對於檢察官所認定之基礎事實有不
    同判斷，但如該案件仍須另行蒐證偵查始能判斷應否交付審
    判者，因交付審判審查制度並無如同再議救濟制度得為發回
    原檢察官續行偵查之設計，法院仍應依同法第258 條之3 第
    2 項前段規定，以聲請無理由裁定駁回。
四、次按犯罪事實應依證據認定之，無證據不得認定犯罪事實，
    刑事訴訟法第154 條第2 項定有明文。且按事實之認定，應
    憑證據，如未能發現相當證據，或證據不足以證明，自不能
    以推測或擬制之方法，以為裁判基礎（最高法院40年台上字
    第86號判例意旨參照）。又無論直接證據或間接證據，其為
    訴訟上證明，須於通常一般人均不至於有所懷疑，而得確信
    其為真實之程度者，始得據之為有罪之認定，倘其證明尚未
    達此一程度，而有合理性懷疑之存在時，即無從為有罪之認
    定，若不能證明被告犯罪者，應諭知無罪之判決（最高法院
    76年台上字第4986號判例意旨參照）。經查：
  ㈠聲請人告訴意旨略以：被告許愷傑前與聲請人於109年3月6日
    簽訂工程承攬合約，由被告承攬聲請人家中之裝修工程，詎
    被告竟意圖為自己不法所有，基於詐欺之犯意，向聲請人佯
    稱：需先支付工程費用云云，聲請人因此陷於錯誤，陸續支
    付工程款共計287萬元。聲請人付款後，被告未依約在109年
    6月13日完工且避不見面，聲請人始知受騙。因認被告涉有
    刑法第339條第1項之詐欺取財罪嫌。
　㈡苗栗地檢署檢察官110年度偵字第464號不起訴處分書（下稱
    原不起訴處分書）認被告犯罪嫌疑不足之理由略以：依卷附
    聲請人與被告間之通訊軟體LINE對話紀錄可見，被告雖有延
    宕完工之情，惟被告確實有陸續施工；且經電詢聲請人，聲
    請人亦陳稱被告現已有進場施工等情，有該署公務電話紀錄
    表在卷足稽。而債務人於債之關係成立後，如有未依債之本
    旨履行民事債務之情形，徵諸一般社會經驗可能之原因甚多
    ，縱令係出於惡意不為履行，苟無足證明其在債之關係發生
    時，自始即具有不法所有意圖之積極證據，則僅能令負民事
    之債務不履行責任，尚不得以債信違反之客觀事態，逕推定
    債務人原有詐欺之犯意。本件被告固有延宕施工之情，惟尚
    無積極證據可認被告於承攬工程之初，自始即具有不法所有
    之意圖，自無從遽認其具不法所有意圖而以詐欺罪責相繩。
    本件實屬民事糾葛之債務不履行範疇，聲請人宜另循民事途
    徑謀求救濟。此外，復查無其他積極證據足認被告有何聲請
    人所指上開犯行，揆諸首揭法條及判決要旨，應認其罪嫌尚
    有不足。
　㈢臺中高分署110年度上聲議字第2807號駁回再議聲請處分書（
    下稱駁回再議處分書）駁回再議之理由略以：
　⒈被告向聲請人承攬系爭室內裝潢工程，有聲請人提出之工  
    程承攬報價合約單、工程承攬合約書、工程進度表等附卷  
    為憑。觀之被告與聲請人訂立之承攬合約詳細定明施工之  
    細目、報價、施工進度等，顯示被告於訂約時並無異常之  
    情形。
　⒉聲請人於110年2月24日原偵查中表示：被告目前工程進度  
    不到三分之一等語，可以證明被告有進場施工之情形，並  
    非於訂約取得工程款後均未進行施工之情形。
  ⒊聲請人提出自109年1月28日起至同年10月26日及109年2月  2
    3日起至同年10月25日與被告通話之紀錄共兩冊，可見被  
    告與聲請人雙方在訂約後，持續在聯絡中，並非於訂約取  
    得工程款後，即有避不見面之情形。
  ⒋綜上，並無積極事證足以證明被告於訂約之初即具有不法所
    有之詐欺意圖與行為。原檢察官認係民事糾葛而為不起處分
    ，經核，並無違誤。至於被告是否有另向其他人詐騙之事實
    ，尚與本件事實不同，亦無從據為不利於被告之證明，再議
    狀所擧理由並無可採。
　㈣案經本院調取前開卷宗審核，並斟酌原不起訴處分書及駁回
    再議處分書所載理由後，認為各該處分書所為之判斷，並無
    違反經驗法則、論理法則或其他證據法則。且原不起訴處分
    書及駁回再議處分書已敘明如何調查及調查所得之心證，而
    認被告與聲請人訂立之承攬合約、工程進度表詳細定明施工
    之細目、報價、施工進度及請款等，核與一般室內裝潢工程
    合約無異，亦非客觀對價上顯失均衡之契約，足見被告於訂
    約時並無異常之情形，難認被告於訂立契約之際，即自始無
    履行契約之意。且不能僅因事後裝潢時程遲延或未完備，即
    遽認被告涉有詐欺取財之犯行，此等判斷，並無違反經驗法
    則、論理法則或其他證據法則，聲請人再予爭執，尚不足認
    有得據以交付審判之理由。
五、綜上所述，被告所為與刑法第339條第1項詐欺取財罪之要件
    不符，原不起訴處分書、駁回再議處分書就此均已詳細論述
    理據，亦即依現有之證據並不足為不利於被告之認定，而未
    達起訴門檻之證明程度，是聲請人聲請交付審判，為無理由
    ，應予駁回。
六、依刑事訴訟法第258 條之3 第2 項前段，裁定如主文。
中　　華　　民　　國　　111 　年　　2 　　月　　21　　日
　　　　　　　    刑事第一庭    審判長法　官　陳茂榮
                                      法　官　許蓓雯
                                      法　官　高御庭
以上正本證明與原本無異。
本裁定不得抗告。
中　　華　　民　　國　　111 　年　　2 　　月　　21　　日
　　　                            　書記官　黃雅琦